臺灣高等法院刑事判決　　　　　　　　　　　　九十一年度上更(一)字第三五號
　　上　訴　人　臺灣新竹地方法院檢察署檢察官
　　被　　　告　丙○○
右上訴人因被告犯家庭暴力之傷害案件，不服臺灣新竹地方法院八十八年度易字第四
五四號，中華民國八十八年十月二十六日第一審判決（起訴案號：臺灣新竹地方法院
檢察署八十八年度偵字第三五五０號），提起上訴，判決後經最高法院發回更審，本
院判決如左：
    主  文
上訴駁回。
    理  由
一、檢察官公訴意旨略以：丙○○、乙○○ (業因傷害直系血親尊親屬罪，經本院以
    八十八年度上易字第五三六六號判決，判處罰金一千二百元確定) 與丁○○ (業
    因普通傷害罪，經本院以八十八年度上易字第五三六六號判決，判處罰金八百元
    確定) 分別係甲○○之長子、三子與四子，前因位於新竹市○○路○段二十一號
    一樓、十九號一樓之一部分房屋出租予陳茂生，三人因房租分配問題而生嫌隙，
    於民國八十八年一月五日上午十一時許，丙○○與乙○○前往上址欲依租約向承
    租人陳茂生收取租金時，丁○○聞訊偕同甲○○至現場阻止，丙○○、乙○○乃
    共同出手毆打甲○○，致甲○○受有右手大拇指淺撕裂傷三公分、右手背兩處擦
    傷各約零點六Ｘ零點五公分、一公分、右前臂抓傷約八公分等傷害，因認丙○○
    涉犯刑法第二百八十條之傷害直系血親尊親屬罪嫌。
二、按犯罪事實應依證據認定之，無證據不得推定其犯罪事實；不能證明被告犯罪者
    ，應諭知無罪之判決。刑事訴訟法第一百五十四條、第三百零一條第一項前段分
    別著有明文。又刑事訴訟上證明之資料，無論其為直接證據或間接證據，均須達
    於通常一般之人均不致於有所懷疑，而得確信其為真實之程度，始得據為有罪之
    認定，若其關於被告是否犯罪之證明未能達此程度，而有合理性懷疑之存在，致
    使無從形成有罪之確信，根據「罪證有疑、利於被告」之證據法則，即不得遽為
    不利被告之認定（最高法院七十六年度台上字第四九八六號判例意旨參照）。
三、檢察官公訴意旨係以告訴人甲○○之指訴、證人丁○○、蔡張快之證述，及告訴
    人提出之臺灣省立新竹醫院診斷證明書為其論據。訊據上訴人即被告丙○○堅決
    否認有何傷害直系血親尊親屬犯行，並辯稱：案發時因乙○○與丁○○二人互毆
    扭打，告訴人在一旁拉架勸阻，致遭波及，其未出手毆打告訴人等語。
四、經查：
    (一)告訴人就被告毆打其之部位及方式一節，於警訊中指稱：被告與乙○○二人共
      同以拳頭予以毆打，並推其撞牆；於偵查中則稱：被告與乙○○用手打伊身體
      、頭部，被告將其推往牆壁，撞到頭部等語 (見偵查卷第十九頁反面、三十七
      頁、四十三頁反面) 。然觀諸附卷之前臺灣省立新竹醫院診斷證明書記載告訴
      人所受傷情，係右手大拇指淺撕裂傷三公分、右手背兩處擦傷各約零點六乘零
      點五公分、一公分及右前臂抓傷約八公分，均位於右手，至其頭部及其他身體
      部位則未有何受傷情形，且其右手所受傷害係屬淺撕裂傷、擦傷及抓傷，要與
      告訴人所指訴，係遭被告以拳頭毆打及遭推去撞牆致傷情節，尚有不符。是告
      訴人之指訴是否與事實相符，非無疑義。且原審於調查時訊以「在何情況下被
      打到？」，告訴人表示係「乙○○、丁○○二人打來打去，打到我的。」 (見
      原審卷第三十四頁) ，猶徵被告所辯因乙○○與丁○○二人互毆扭打，告訴人
      在旁拉架勸阻，致遭波及等語，尚非全屬無據。按告訴人之指訴，係以使被告
判罪處刑為目的，故多作不利於被告之陳述，是告訴人之指訴，必需無瑕疵，
      且與事實相符，始得資為判決之基礎，本案告訴人之指訴，容有瑕疵，且難認
      與事實相符，自不得資為判決之基礎。
    (二)證人丁○○雖證稱：被告與乙○○二人用拳頭打告訴人頭部、腹部還推告訴人
      去撞牆等情，然其所供情節，與告訴人實際所受傷害，顯有不符，已如前述。
      且證人丁○○、前審共同被告乙○○及被告三人，因對於房租收取權利之分配
      早生嫌隙，多年來相處不睦，聚訟盈庭，案發當日，三人更因收取租金事宜，
      互有爭執，被告更因該日之爭執，控告證人丁○○傷害，經本院判處罰金八百
      元確定，是證人丁○○顯與被告立於利害對立之關係，其所供情節與告訴人傷
      勢不符，尚不得遽採為不利被告之認定。
    (三)證人即告訴人配偶蔡張快業於偵訊中證稱：「（問；何人打他爸爸？）我沒有
      在場，沒有看見，我是聽甲○○回來跟鄰居講的」等語 (見偵查卷第四十六頁
      反面) ，顯見證人蔡張快證述之內容，並非其親眼所見、親耳所聞之事實，應
      屬傳聞證據，尚難以之作為認定被告傷害犯行之直接證據。
    (四)告訴人所提出之前開診斷證明書，係告訴人受傷之中性證據，僅能證明告訴人
      受傷之事實，但無法推認告訴人所受傷害係遭被告毆打所致。
    (五)證人即向告訴人承租工廠者陳茂生於警訊中證稱：被告與丁○○、乙○○爭執
      後，與告訴人曾一起在工廠聊天等語 (見偵查卷第二十頁) 。而證人陳茂生於
      同日警訊中並未提及告訴人曾遭被告毆打，且被告尚能與告訴人於工廠內聊天
      等節觀之，益難證被告確有毆打告訴人之事實。
    (六)我國刑事訴訟制度業已修正為以當事人進行主義為主，職權進行主義為輔，檢
      察官立於原告之地位，其對於被告之犯罪事實，本負有實質舉證之義務，且刑
      事被告原無自證無罪之義務，其在訴訟上所為之辯解，只須達於對起訴事證提
      出合理質疑之程度為已足，檢察官如對被告所舉反證仍有爭執，即應依照刑事
      訴訟法第一百六十一條規定，自負實質舉證說服之責任，本案被告已提出如上
      答辯，檢察官所舉證據尚未足使法院產生有罪之心證，自屬不能證明被告犯罪
      。
五、原審因予諭知被告無罪之判決，經核並無違誤，檢察官上訴意旨，仍執陳詞，指
    摘原判決不當，為無理由，應予駁回。
據上論斷，應依刑事訴訟法第三百六十八條，判決如主文。
本案經檢察官謝英民到庭執行職務。
中      華      民      國      九十一      年      六      月  十三    日
                              臺灣高等法院刑事第五庭
                                  審判長法  官  曾  德  水
                                        法  官  趙  功  恆
                                        法  官  蘇  素  娥
右正本證明與原本無異。
如不服本判決應於收受送達後十日內向本院提出上訴書狀，其未敘述上訴之理由者並
得於提起上訴後十日內向本院補提理由書（均須按他造當事人之人數附繕本）。
                                        書記官  葉  國  乾
中      華      民      國      九十一      年      六      月  十三    日
